【裁判字號】    98,上,544
【裁判日期】    980916
【裁判案由】    清償債務
【裁判全文】
臺灣高等法院民事判決                   98年度上字第544號
上  訴  人  乙○○
訴訟代理人  陳明正律師
複代理人    劉永良律師
被上訴人    甲○○
訴訟代理人  馬中琍律師
上列當事人間請求清償債務事件，上訴人對於中華民國98年4月
17日臺灣臺北地方法院98年度訴字第108號第一審判決提起上訴
，本院於98年9月2日言詞辯論終結，判決如下：
    主  文
上訴駁回。
第二審訴訟費用由上訴人負擔。
    事實及理由
一、上訴人主張：被上訴人為訴外人允晟聯合工程有限公司（下
    稱允晟公司）負責人，於民國91年間，聲稱為台南縣善化鎮
    弘泰醫院建院續建工程需資金調度，向上訴人借款新台幣（
    下同）2000萬元（下稱系爭借款）。上訴人分別於91年4月
    29日及同年5月27日匯款500萬及1500萬元至被上訴人所有之
    華泰商業銀行古亭分行帳號000000000000-0帳戶，被上訴人
    並於91年間就系爭借款之其中500萬元出具保管條交予上訴
    人收執。詎被上訴人於95年4月間清償系爭借款利息500萬元
    後，即未再清償，迭經催討，未獲置理。爰依消費借貸法律
    關係，先為一部請求被上訴人給付500萬元及自91年7月29
    日起至清償日止按年息5%計算之利息。
    原審為上訴人全部敗訴之判決。上訴人不服提起上訴，其上
    訴聲明：(1)原判決廢棄。(2)被上訴人應給付上訴人500萬元
    及自91年7月29日起至清償日止按年息5%計算之利息。(3)願
    供擔保請准宣告假執行。
二、被上訴人則以：系爭借款係訴外人允晟公司向上訴人借用，
    且系爭借貸款項亦均匯入允晟公司帳戶。至上訴人所提500
    萬元保管條，僅係被上訴人為擔保上開允晟公司部分債務（
    即500萬元範圍）所簽立，且業經被上訴人交付票號BB00000
    00、票載發票日95年4月4日、面額500萬元支票乙紙以為清
    償，上訴人亦已如數兌領，上訴人自不得再向被上訴人個人
    為請求等語，資為抗辯。其答辯聲明：(1)上訴駁回。(2)如受
    不利判決願供擔保請准宣告免為假執行。
三、兩造不爭執事項：
(一)允晟公司於91年間因承攬台南縣善化鎮弘泰綜合醫院新建大樓
  裝潢工程，須籌措資金，乃由其負責人即被上訴人出面，於91
  年4月29日以允晟公司名義與上訴人簽訂協議書。有協議書可
  稽（見原審卷第42頁）。
(二)上訴人委由訴外人邱照得分別於91年4月29日、同年5月27日分
  別匯款500萬元、1500萬元至允晟公司設於華泰商銀古亭分行
  之000000000000-0號帳戶。被上訴人則於91年間以個人名義就
  其中500萬元借款出具保管條交予上訴人收執。有存摺、匯款
  回條聯、保管條可憑（見原審卷第4、43至45頁）。
(三)被上訴人於95年4月5日交付上訴人面額500萬元、發票日95年4
  月4日、發票人合作金庫商業銀行大安分行、付款人臺灣銀行
  營業部、票號BB0000000之支票乙紙以資清償，上訴人並簽立
  收據交予被上訴人收執。有收據及支票可證（見原審卷第24頁
  ）。
四、上訴人主張被上訴人於91年間向伊借款2000萬元，迄今未償
    ，爰依消費借貸法律關係先為一部請求被上訴人給付500萬
    元及自91年7月29日起算之法定遲延利息。被上訴人則堅決
    否認，並以前詞置辯。經查：
(一)依卷附上訴人與允晟公司於91年4月29日所簽協議書，上載：
  「甲（上訴人）乙（允晟公司）雙方就台南縣善化鎮弘泰醫院
  建院續建工程資金調度事宜達成下列協議事項：一、甲方提供
  資金額度新台幣貳仟萬元正予乙方作為本工程之週轉調度資金
  。二、乙方提供等值以上之不動產予甲方作為擔保品。三、乙
  方於取得使用執照業主撥款後優先償還甲方，償還總金額依實
  際支領金額加計10%計算之。四、甲方須於乙方清償債務後無
  條件提供印鑑證明、清償證明及地政機關發給之他項權利證明
  書等相關文件資料予乙方辦理塗銷設定之用。五、乙方於辦妥
  抵押設定手續前所調度之資金須開立保管條交付甲方，俟設定
  手續完成後甲方須無條件將保管條正本歸還乙方」。（見原審
  卷第42頁）。依此協議書可知，系爭借貸契約之當事人應為上
  訴人與允晟公司。
(二)次查，上訴人自承系爭借款係採匯款方式匯入華泰商業銀行古
  亭分行帳號000000000000-0帳戶（見本院卷第16頁），而該帳
  戶乃允晟公司於該分行所開設，且上訴人於匯款之際，亦於匯
  款回條聯上明確記載受款人允晟公司，有該帳戶存摺及匯款回
  條聯在卷可稽（見原審卷第43至45頁），益徵系爭借款為允晟
  公司所借用。
(三)上訴人雖舉被上訴人書具之保管條（見原審卷第4頁）而主張
  系爭借款為被上訴人個人所借用云云。被上訴人對前開保管條
  之真正固無爭執，惟堅決否認係個人借用，辯稱伊簽立保管條
  係因伊擔保系爭借款中之500萬元債務，但已清償完畢等語，
  並提出收據及票號BB0000000、票載發票日95年4月4日、面額
  500萬元之支票各乙紙為證（見原審卷第24頁）。查，該保管
  條僅載明立保管條人即被上訴人於上訴人要求歸還500萬元時
  ，必須歸還該筆款項，並無隻字片語提及被上訴人個人向上訴
  人借用2000萬元之情事，故無從據此推論系爭2000萬元借款係
  被上訴人個人所借用。且保管條所載款項僅為500萬元，亦與
  上訴人主張借款數額2000萬元不符。是被上訴人辯稱該保管條
  所載數額乃伊擔保範圍，應非子虛。又觀諸該收據記載：「經
  支領人核對無誤收執，並交付乙○○先生本人作為甲○○先生
  償付債務本金之用。」上訴人亦自承確有簽立收據及兌領支票
  （見原審卷第40、52頁）。足徵被上訴人就其擔保債務已全數
  清償。
(四)上訴人復提出被上訴人之警訊筆錄及不動產所有權狀，謂被上
  訴人已於警訊自承向上訴人借款2000萬元，且提供所有權狀供
  作擔保云云。查，94年3月9日偵查筆錄固記載：「問：你於何
  時向乙○○借款？金額若干？」「答：乙○○於91年4月29日
  及91年5月27日分別匯款新台幣伍佰萬元及新台幣壹仟伍佰萬
  元金額至我所有之華泰商業銀行古亭分行帳號（000000000000
  0），是我跟乙○○借款之金額」（見原審卷第76頁）。惟被
  上訴人於借款當時為允晟公司負責人，此為兩造所不爭執，而
  依前開筆錄內容可知，警方及被上訴人於訊問及回答時，並未
  區分允晟公司及被上訴人個人，此由筆錄將前開允晟公司於華
  泰商業銀行古亭分行開設之帳戶記載為被上訴人所有，即可窺
  知。是尚難據此筆錄為被上訴人不利之論斷。至被上訴人將自
  己所有之不動產所有權狀交予上訴人收執（見原審卷第79、80
  頁），僅是作為系爭借款之擔保，亦難逕憑此即認系爭借款之
  借款人為被上訴人個人。
五、綜前所述，上訴人主張被上訴人個人向其借用2000萬元，尚
    乏佐證，不足採信。從而，上訴人依消費借貸法律關係，請
    求被上訴人返還其中500萬元借款及自91年7月29日起至清償
    日止按年息5%計算之利息，洵屬無據，不應准許。其假執行
    之聲請亦失所附麗，應併予駁回。原審為上訴人敗訴之判決
    ，及駁回其假執行之聲請，並無不合。上訴意旨指摘原判決
    不當，求予廢棄改判，為無理由，應予駁回。
六、據上論結，本件上訴為無理由，依民事訴訟法第449條第1項
    、第78條，判決如主文。
中    華    民    國    98    年    9     月    16    日
                  民事第一庭
                      審判長 法  官 張耀彩
                             法  官 林金吾
                             法  官 盧彥如
正本係照原本作成。
如不服本判決，應於收受送達後20日內向本院提出上訴書狀，其
未表明上訴理由者，應於提出上訴後20日內向本院補提理由書狀
（均須按他造當事人之人數附繕本）上訴時應提出委任律師或具
有律師資格之人之委任狀；委任有律師資格者，另應附具律師資
格證書及釋明委任人與受任人有民事訴訟法第466條之1第1項但
書或第2項（詳附註）所定關係之釋明文書影本。
中    華    民    國    98    年    9     月    16    日
                             書記官 鄭兆璋
附註：
民事訴訟法第466條之1（第1項、第2項）：
對於第二審判決上訴，上訴人應委任律師為訴訟代理人。但上訴
人或其他法定代理人具有律師資格者，不在此限。
上訴人之配偶、三親等內之血親、二親等內之姻親，或上訴人為
法人、中央或地方機關時，其所屬專任人員具有律師資格並經法
院認為適當者，亦得為第三審訴訟代理人。


司法院資訊處製作；財團法人民間司法改革基金會備份。
